【裁判字號】    95,家訴,198
【裁判日期】    951005
【裁判案由】    確認認領無效
【裁判全文】
臺灣臺中地方法院民事判決             95年度家訴字第198號
原      告  乙○○
被      告  甲○○
上列當事人間確認認領無效事件，本院於民國九十五年九月二十
二日言詞辯論終結，判決如下：
    主      文
確認被告於民國六十二年十月五日對原告所為之認領行為無效。
訴訟費用由被告負擔。
    事實及理由
一、按確認法律關係成立或不成立之訴，非原告有即受確認判決
    之法律上之利益者，不得提起之。此觀民事訴訟法第二百四
    十七條前段規定自明。而所謂即受確認判決之法律上之利益
    ，係指因法律關係之存否不明確，致原告在私法上之地位有
    受侵害之危險，而此項危險，得以對於被告之確認判決除去
    之者而言，最高法院四十二年臺上字第一０三一號著有判例
    。本件原告起訴主張，被告並非其生父，縱被告已認領原告
    ，然兩造間之父子關係存在與否既不明確，有以確認判決除
    去之必要，原告自提起本件認領無效之訴，先予敘明。
二、原告主張：原告之生母葉范玉嬌於民國四十三年三月六日產
    下原告後始於同年六月二十日與被告結婚，原告係葉范玉嬌
    自訴外人王等受胎所生，因當時原告尚年幼，由被告撫養長
    大，視原告為己生，嗣六十二年間原告即將成年入營服役，
    被告為免原告之生父欄填載不詳而遭人奚落，遂於同年十月
    五日認領原告為其子女，然原告與被告實無真實血統關係，
    被告雖曾認領原告，其認領行為亦屬無效，為否認兩造間與
    事實不符之血緣關係，爰依法提起本訴等語。並聲明如主文
    所示。
三、被告則以：對於原告之主張並無意見等語。並聲明同意原告
    之請求。
四、原告主張之事實，業據提出戶籍謄本四份及博微生物科技股
    份有限公司DNA親子血緣關係鑑定報告書正本為證。觀之前
    開親子血緣關係鑑定結果略以：關於原告及被告檢體，其
    DNASTR系統存有五個基因座型別矛盾，即兩造間應不存在血
    緣關係等語。由此足證，原告應非其生母葉范玉嬌自被告受
    胎所生，則依上開證據所示，原告主張兩造間不具親子血緣
    關係等情，堪認為真實。
五、按因認領而發生婚生子女之效力，須被認領人與認領人間具
    有真實之血緣關係，否則其認領為無效，此時利害關係人均
    得提起認領無效之訴，最高法院八十六年台上字第一九０八
    號著有判例。父子身分關係之存在，係持續而非成過去。非
    婚生子女經生父認領後復為認領人否認者，得就父子身分關
    係提起確認之訴。而生父認領非婚生子女後，不得撤銷其認
    領，固為民法第一千零七十條所明定。惟子女之認領，以有
    真實血統關係為前提，倘認領人與被認領人間有事實上父子
    關係存在，即有血統連絡時，雖不許認領人以其認領係被詐
    欺或脅迫而為之為理由予以撤銷，惟如無真實父子關係時，
    則不因認領而成為父子，縱認領行為無瑕疵，該認領仍為無
    效（參照最高法院七十二年度台上字第三四九號判決、臺灣
    高等法院九十三年度家上字第一二七號判決）。再者，認領
    人之認領有無效之原因時，該認領行為即自始、當然、確定
    無效，惟因認領當時已為認領之戶籍登記在我國戶籍登記乃
    身分關係唯一公示證明方式，一旦為認領之登記後，非得法
    院之確定判決，任何人不能任意除去。因此，對於無意思能
    力人之認領、反於真實之認領或對於已受婚生推定之子女為
    認領等，均為認領無效之原因，利害關係人得依民事訴訟法
    第五百八十九條提起認領無效之訴，訂正戶籍上之不實認領
    登記（鄧學仁、嚴祖照、高一書合著，ＤＮＡ鑑定－親子關
    係爭端之解決，元照出版有限公司，民國九十年一月，第十
    三、十四頁）。本件被告雖於六十二十月五日認領原告，惟
    其等間並不具真實之血緣關係，已如前述，揆諸上開說明，
    該認領行為顯為無效，原告係非婚生子女，參照上開最高法
    院判例、判決意旨所示，及參考學者之論述，原告提起
    本件認領行為無效之訴，自屬合法，應予准許。
六、訴訟費用負擔之依據：民事訴訟第七十八條。
中    華    民    國    95    年    10    月    5      日
                  家事法庭    法  官  林洲富
以上正本係照原本作成。
如對本判決上訴須於判決送達後二十日內向本院提出上訴狀。
中    華    民    國          年    10    月    5      日
                              書記官


司法院資訊處製作；財團法人民間司法改革基金會備份。
